【裁判字號】    89,訴,258
【裁判日期】    900810
【裁判案由】    違反槍砲彈藥刀械管制條例
【裁判全文】
臺灣新竹地方法院刑事判決                          八十九年度訴字第二五八號
    公  訴  人  臺灣新竹地方法院檢察署檢察官
    被      告  乙○○
                甲○○
                丙○○
    右二人共同
    指定辯護人  本院公設辯護人  林銘宏
    被      告  戊○○
    輔  佐  人  己○○
    被      告  丁○○
右列被告因違反槍砲彈藥刀械管制條例案件，經檢察官提起公訴（八十九年度偵字第
八四八號），本院判決如左：
    主      文
丙○○、甲○○共同連續未經許可，製造獵槍，均免刑。扣案之獵槍參枝（槍枝管制
編號：0000000000─四號），沒收。又共同連續未經許可，製造子彈，各
處有期徒刑壹年貳月，均併科罰金新臺幣壹拾伍萬元，罰金如易服勞役，均以新臺幣
玖佰元即銀元佰元折算壹日。扣案之子彈拾貳顆、火藥壹瓶、鋼珠貳罐、玩爆紙參
拾捌枚，均沒收。均緩刑肆年。
乙○○、丁○○共同未經許可，持有獵槍，均免刑。扣案之獵槍參枝（槍枝管制編號
：0000000000─四號），均沒收。
戊○○無罪。
    事      實
一、乙○○、丙○○、甲○○、丁○○均係山地原住民。丙○○、甲○○於民國八十
    八年十月底至十一月初某日間，在其位於新竹縣尖石鄉玉峰村九號之住處，為狩
    獵保護農產品之用，共同基於概括犯意之聯絡，以自製木質槍柄三枝作為槍身，
    並安裝上金屬槍管，而未經許可製造獵槍三枝，並另行基於概括犯意之聯絡，購
    買鋼管將之截短，內各裝黑色火藥，先以衛生紙團封住，再塞入沾滿膠水之鋼珠
    封口，再以衛生紙團封固，並於鋼管封口一底部之中央鑽一小孔，塞入塑膠殼包
    裝之玩爆紙為引信等方式，製作非制式子彈十五顆，供其鳴槍嚇阻破壞農作物之
    松鼠等野生動物，以保障農作採收維持生活。嗣於八十八年十二月八日，丙○○
    、甲○○、乙○○、丁○○基於共同持有上開三枝獵槍之犯意聯絡，欲前往宜蘭
    縣大同鄉○○路山區果園驅逐松鼠時，於同日下午五時許，在宜蘭縣大同鄉○○
    路○○道路上為警查獲，並扣得獵槍三枝（槍枝管制編號：000000000
    0─四號）、土造子彈十八顆（其中三顆子彈，不具殺傷力）、及丙○○、甲○○所有用以製作土造霰彈之組成成份鋼珠二罐、火藥一瓶、塑膠殼包裝之玩爆紙
    三十八枚。
二、案經宜蘭縣警察局三星分局報請臺灣宜蘭地方法院檢察署檢察官呈請臺灣高等法
    院檢察署檢察長令轉臺灣新竹地方法院檢察署檢察官偵查起訴。
    理      由
壹、被告乙○○、甲○○、丙○○、丁○○部分：
一、右揭犯罪事實，業據被告乙○○、甲○○、丙○○、丁○○坦承不諱，且有扣案
    之土造獵槍三枝（八十八年度保管字第一五四０號，扣押物品清單見臺灣宜蘭地
    方法院檢察署八十八年度偵字第四四一九號卷宗第三十三頁）、土造子彈十五顆
    （見本案卷九十年度保管字第一一四五號扣押物品清單）可資佐證，而扣案被告
    丙○○、甲○○所製造之土造獵槍三枝（槍枝管制編號：0000000000
    ─四號），經送內政部警政署刑事警察局鑑驗結果，認土造獵槍係以木質槍身與
    金屬槍管組合而成之土造長槍，撞針均已嚴重生銹並卡於槍機中，經除銹後始可
    正常運；認可擊發子彈，認均具殺傷力，有該局於八十八年十二月二十三日出具
    之刑鑑字第一三五一０號鑑驗通知書一份附卷可稽，而其中子彈三顆，認均係土
    造彈，試射一顆，可擊發，內具數顆直徑約3mm至4.5mm之金屬彈丸，認具殺傷力
    ，為前揭鑑識通知書所載明，火藥一瓶，實為火藥一罐，係以市售「正長生健胃
    散」空鐵罐為容器，內裝火藥約一一五公克，經取少量試然，產生火藥燃燒時之
    強烈火花，認具破壞性與殺傷力，為爆裂物之主要組成部分。底火一批，係市售
    塑膠殼包裝之玩爆紙，計有三十八枚，依據爆竹煙火製造業安全衛生設施標準，
    其製品使用之原料為一般調配安全火柴所用之材料，係供玩具槍或比賽用信號槍
    產生信號之正當使用，非槍砲彈藥刀械管制條例所列管之爆裂物。鐵珠兩罐（實
    係市售之鋼珠），可作為製作爆裂物時之添加物，以增加爆裂物之破壞性與殺傷
    力。另子彈十五顆，分別編號一至十五號，經採樣五顆試射結果，除編號四、五
    、十一號外，認均具破壞性與殺傷力，其係指非制式子彈，屬槍砲彈藥刀械管制
    條例第四條第一項第一款，其他可發射金屬或子彈具有殺傷力之各式槍砲，所使
    用之土造霰彈，故認為屬槍砲彈藥刀械管制條例第四條第一項第二款彈藥，為前
    款其他各式槍砲所使用之子彈，亦有內政部警政署刑事警察局九十年七月四日出
    具之刑偵字第八六二三二號鑑驗通知書一份附卷可稽，本件事證明確，被告甲○○、丙○○二人共同連續製造土造獵槍、子彈；被告甲○○、丙○○、乙○○、
    丁○○共同持有土造獵槍、子彈犯行均洵堪認定。
二、核被告丙○○、甲○○所為，係犯槍砲彈藥刀械管制條例第八條第一項之未經許
    可，製造獵槍罪、同條例第十二條第一項未經許可，製造子彈罪。又被告丙○○
    、甲○○及被告乙○○、丁○○所為，另涉犯槍砲彈藥刀械管制條例第八條第四
    項之未經許可，持有獵槍罪、同條例第十二條第四項未經許可，持有子彈罪。被
    告丙○○、甲○○持有獵槍、子彈之低度行為均為製造之高度行為所吸收，均不
    另論罪。公訴人認被告丙○○、甲○○僅係成立非法持有獵槍罪，惟被告丙○○
    、甲○○二人於偵查時即已供承係伊二人所製作之獵槍（見臺灣宜蘭地方法院檢
    察署八十八年度偵字第四四一九號偵查卷第三十一頁第一行），因要趕走獵物具
    有殺傷力，已該當於製造之行為，是公訴意旨起訴法條尚有誤解。另被告丙○○
    、甲○○以鋼管自製子彈之行為，雖未經檢察官起訴，然此部分製造子彈之行為
    與前揭業經起訴效力所及之持有子彈部分有高低度行為之關係，業如前述，自亦
    為起訴效力所及，本院得併予審理，均附此敘明。又被告丙○○、甲○○二人間
    就製造獵槍、子彈犯行；被告乙○○、丁○○二人間就持有獵槍、子彈均有犯意
    之聯絡及行為之分擔，均為共同正犯。又被告丙○○、甲○○連續製造獵槍、子
    彈之行為，均時間緊接，所犯為構成要件相同之罪名，顯係基於概括犯意為之，
    應依連續犯之規定論以一罪。被告丙○○、甲○○所犯未經許可，製造獵槍罪及
    製造子彈罪，犯意各別，行為互殊，應予分論併罰。被告乙○○、丁○○同時持
    有獵槍、子彈，係一行為觸犯二罪名，應從一重非法持有獵槍罪處斷。爰審酌被
    告丙○○等四人均係山地原住民，製造獵槍及子彈係為供其鳴槍嚇阻破壞農作物
    之松鼠等野生動物，藉以保障農作物及不諳法律之規定，尚未申請合法執照即持
    以打獵，所生危險損害尚小及犯罪後之態度均良好等一切情狀，就被告丙○○、
    甲○○製造子彈部分，量處如主文所示之刑，併科罰金部分諭知易服勞役之折算
    標準。第查，被告丙○○、甲○○均未曾受有期徒刑以上刑之宣告，有臺灣新竹
    地方法院檢察署刑案資料查註紀錄表及臺灣高等法院被告全國前案紀錄表各一份
    在卷可稽，其因一時失慮，致罹刑典，受此刑之宣告後，應知警惕而無再犯之虞
    ，本院因認暫不執行其刑為當，爰併予以宣告緩刑四年，以啟自新。復按原住民
    未經許可，製造、運輸、陳列或持有自製之獵槍，供作生活工具之用者，減輕或
    免除其刑，槍砲彈藥刀械管制條例第二十條第一項定有明文。本件被告丙○○、
    甲○○、乙○○、丁○○均係山地原住民，有戶籍資料各一份在卷可稽，所製造
    、持有之前開自製獵槍亦僅係以原住民相傳之木質槍身焊接金屬槍管而成之土造
    獵槍，且僅係用以供獵殺破壞其所種植農作物之松鼠等野生動物，作為生活工具
    之用，爰均依槍砲彈藥刀械管制條例第二十條第一項規定為免刑之諭知。又被告
    丙○○、甲○○均係初犯，且無涉及暴力型之犯罪僅單純製作為供獵槍所用之土
    造霰彈，其情節依比例原則尚無適用該條例第十九條之規定，爰均不予宣告強制
    工作，均附此敘明。
三、扣案之土造獵槍三枝（槍枝管制編號：0000000000─四號），子彈十
    二顆，均為違禁物，均應依刑法第三十八條第一項第一款之規定，宣告沒收。至
    火藥一瓶、底火一批，實係市售塑膠殼包裝之玩爆紙，計有三十八枚，鐵珠兩罐
    ，係被告甲○○、丙○○所有供製造子彈所用之物，業據渠二人供明在卷，亦應
    依同條項第二款之規定，宣告沒收。
貳、被告戊○○部分：
一、公訴意旨略以：被告戊○○與被告乙○○、丙○○、甲○○、丁○○於八十八年
    十二月八日未經許可持有丙○○、甲○○所自製之獵槍三枝（槍枝管制編號：0
    00000000─四號），土造子彈十八顆等物。嗣於同日下午五時許，在宜
    蘭縣大同鄉○○路○○道路上為警查獲，並扣得前開證物，因認被告戊○○涉有
    槍砲彈藥刀械管制條例第八條第四項之持有獵槍罪嫌云云。
二、按犯罪事實應依證據認定之，無證據不得推定其犯罪事實，刑事訴訟法第一百五
    十四條定有明文。而認定犯罪事實所憑之證據，固不以直接證據為限，間接證據
    亦包括在內。惟認定不利於被告之事實，須依積極證據，苟積極證據不足為不利
    於被告事實之認定時，即應為有利於被告之認定，更不必有何有利之證據。最高
    法院三十年上字第八一六號亦著有判例。
三、公訴人認被告戊○○涉有前揭非法持有獵槍罪嫌，係以扣案之獵槍、子彈送鑑定
    結果，認具殺傷力為其論據。惟查，被告戊○○係一瘖啞且為中度智障之人，此
    有中華民國殘障手冊影本在卷可考，並據其父己○○到庭說明戊○○平常都是到
    哪裡就吃到哪裡，：：對外面事務都不很明瞭，共同被告乙○○、丙○○、甲○○、丁○○亦均陳稱戊○○無法用一般手語溝通，對外界事情都不瞭解，只知道
    吃飯睡覺，他是殘障人士，渠等四人係在路上遇到戊○○，順便載他一起去，戊○○根本不知道車上有槍枝等情綦詳，本院審理過程中戊○○對本院問話均無反
    應，足見其尚無法理解其行為之意義何在，況本件於警訊時並未製作筆錄，及於
    偵查中均未經合法程序訊問，公訴人徒以被告戊○○與被告乙○○等四人在一起
    即據以起訴，此外，復查無其他積極證據足以證明被告戊○○有何本件違反槍砲
    彈藥刀械管制條例案件之犯行，應認為被告之犯罪不能證明，爰依法為其無罪判
    決之諭知。
據上論斷，應依刑事訴訟法第二百九十九條第一項、第三百零一條第一項，槍砲彈藥
刀械管制條例第八條第一項、第四項、第十二條第一項、第四項，第二十條第一項，
刑法第十一條前段、第二十八條、第五十六條、第五十五條、第四十二條第二項、第
七十四條第一款、第三十八條第一項第一款、第二款，罰金罰鍰提高標準條例第二條
，現行法規所定貨幣單位折算新臺幣條例第二條，判決如主文。
本案經檢察官吳佳蒨到庭執行職務。
中      華      民      國    九十      年      八      月      十      日
                              臺灣新竹地方法院刑事第一庭
                                  法  官  林  秋  宜
右正本證明與原本無異。
如不服本判決，應於判決送達後十日內向本院提出上訴狀（應附繕本），上訴於臺灣
高等法院。
                                  書記官  張  雲  娥
中      華      民      國    九十      年      八      月      十      日
附錄本案論罪科刑法條
槍砲彈藥刀械管制條例第八條
未經許可，製造、販賣或運輸鋼筆槍、瓦斯槍、麻醉槍、獵槍或空氣槍者，處五年以
上有期徒刑，併科新臺幣一千萬元以下罰金。
未經許可，轉讓、出租或出借前項所列槍枝者，處三年以上十年以下有期徒刑，併科
新臺幣七百萬元以下罰金。
意圖供自己或他人犯罪之用，而犯前二項之罪者，處無期徒刑或七年以上有期徒刑，
併科新臺幣一千萬元以下罰金。
未經許可，持有、寄藏或意圖販賣而陳列第一項所列槍枝者，處一年以上七年以下有
期徒刑，併科新臺幣七百萬元以下罰金。
第一項至第三項之未遂犯罪之。
槍砲彈藥刀械管制條例第十一條
未經許可，製造、販賣或運輸第四條第一項第一款所稱其他可發射金屬或子彈具有殺
傷力之各式槍砲者，處五年以上有期徒刑，併科新臺幣一千萬元以下罰金。
未經許可，轉讓、出租或出借前項所列槍砲者，處三年以上十年以下有期徒刑，併科
新臺幣七百萬元以下罰金。
意圖供自己或他人犯罪之用，而犯前二項之罪者，處無期徒刑或七年以上有期徒刑，
併科新臺幣一千萬元以下罰金。
未經許可，持有、寄藏或意圖販賣而陳列第一項所列槍砲者，處一年以上七年以下有
期徒刑，併科新臺幣七百萬元以下罰金。
第一項至第三項之未遂犯罰之。


司法院資訊處製作；財團法人民間司法改革基金會備份。
